【裁判字號】    89,上訴,1726
【裁判日期】    890630
【裁判案由】    強盜等
【裁判全文】
臺灣高等法院刑事判決                          八十九年度上訴字第一七二六號
    上  訴  人
    即  被  告  丁○○
    指定辯護人  本院甲○辯護人
右上訴人因強盜等案件，不服台灣板橋地方法院八十九年度訴字第五六號，中華民國
八十九年四月十七日第一審判決（起訴案號：台灣板橋地方法院檢察署八十八年度偵
字第二０九九六號），提起上訴，本院判決如左：
    主  文
上訴駁回。
    事  實
一、丁○○有多次竊盜前科，其於民國八十二年間又因竊盜案件，經本院及最高法院
    先後判處有期徒刑八月、八月確定，經定執行刑為有期徒刑一年二月，嗣於八十
    四年八月九日縮刑期滿執行完畢，仍不知悔改，復意圖為自己不法之所有，於八
    十八年九月十二日四時三十分許，攜帶其所有客觀上可供兇器使用之螺絲起子一
    把，進入台北縣永和市○○路○段九十二號一樓之「小狐狸漫畫店」內，趁店員
    丙○○與乙○○ (原名林介眉) 打盹之際，自乙○○所有置於桌上之皮包內竊取
    新台幣 (下同) 一千元得手，復欲繼續竊取乙○○頸上之金項鍊，而於拔取時驚
    醒乙○○，經乙○○與丙○○發現後，分別抓住其手，丁○○即用力甩開，繼為
    脫免逮捕，竟取出其所攜帶之螺絲起子，作勢嚇阻乙○○與丙○○「不要過來」
    ，而當場施以脅迫後逃逸，嗣於同日四時五十分許，在台北縣永和市○○路與秀
    朗路口，為據報趕到之員警查獲，稍後並於永和市○○路○段九十六號前扣得丁○○所有之前開螺絲起子一把。
二、案經台北縣警察局永和分局移送台灣板橋地方法院檢察署檢察官偵查起訴。
    理  由
一、訊據上訴人即被告丁○○，坦承於右揭時地竊取乙○○皮包內一千元之事實，惟
    矢口否認有強盜之犯行，辯稱：伊並沒有要竊取乙○○之金項鍊，只是經過碰到
    她，當時並沒有拿螺絲起子脅迫被害人云云。
二、經查：右揭犯罪事實，業據被害人乙○○指訴甚詳，核與證人丙○○證述各情相
    符，並有螺絲起子一把扣案可證及贓物認領保管單一紙附卷可稽。據被害人乙○○於偵審中陳稱：「我和一位女同事在店內休息，感覺有人拔我鍊子，我醒來發
    現一男子站在我身旁，我第一反應並立即抓住他，而該男子手中握有尖的螺絲起
    子，並指向我另一位女同事丙○○。」  (偵查卷第七頁反面) 、「他 (指被告)
    右手拿螺絲起子抬起來到許女胸部高度，我怕他刺向許女要害，就把許女拉開，
    但他沒有刺，他是作勢要我們放開，之後他就退到門口，退的過程他手上還是拿
    著螺絲起子，一開始有抬起來對著我們，高度在胸下方，到門口，他要我們不要
    再過來。」（偵查卷第三十五頁全頁）、「我們發現被告手上有螺絲起子，被告
    作勢要攻擊丙○○，我就不敢再抓被告。」等語 (第一審卷第七十五頁) ，另證
    人丙○○於偵審中亦始終證稱，被告當時手中有拿尖尖的東西 (偵查卷第五頁反
    面、第三十四頁反面，第一審卷第七十六頁) ，而警員嗣據被害人之陳述，亦確
    於該店不遠處查獲螺絲起子一把，並經被害人乙○○確認無誤 (偵查卷第九頁反
    面) ，此業據證人即查獲之警員戊○○於本院調查時證述屬實（本院八十九年六
    月十二日筆錄) ，足見被害人乙○○與證人丙○○之陳述，尚屬信而有徵。綜上
    所述，被告前揭所辯，為卸責之詞，不足採信。本案事證明確，被告之犯行，洵
    堪認定。
三、查螺絲起子在客觀上足以對人之身體、生命構成威脅，自屬兇器之一種，被告攜
    帶螺絲起子竊取財物得逞後，為脫免逮捕，而當場施以脅迫，依刑法第三百二十
    九條規定，以強盜論，而其犯強盜罪復有刑法第三百二十一條第一項第三款攜帶
    兇器之情形，核其所為，係犯刑法第三百三十條第一項之加重強盜罪。公訴意旨
    雖指被告之強盜行為尚有刑法第三百二十一條第一項第一款之加重情形，惟所謂
    有人居住之建築物，雖不以行竊時居住之人即在其內為必要，但必須通常為人所
    居住之處所，始足以當之 (參照最高法院四十七年台上字第八五九號判例) ；本
    案被告犯罪地點之「小狐狸漫畫店」，係屬一般之商店，乙○○與丙○○在上開
    時間雖仍在店內，但渠等當時係在店內整理書籍，因為太累而在店內小睡一下，
    此業據證人丙○○證述在卷 (偵查卷第五頁反面) ，彼二人並非以該店為居住之
    處所，尚與刑法第三百二十一條第一項第一款所謂有人居住之建築物有別，是公
    訴意旨前揭所指，尚有誤會。被告前曾有如事實欄所載之論罪、科刑及執行情形
    ，有台灣高等法院檢察署刑案紀錄簡覆表可稽，其於五年以內再犯本件有期徒刑
    之罪，是為累犯，依法加重其刑。
四、原審以被告罪證明確，適用刑法第三百二十九條、第三百三十條第一項、第四十
    七條、第三十八條第一項第二款，審酌被告素行非佳，其犯罪之動機、目的、手
    段，所生之危害及犯後之態度等一切情狀，量處有期徒刑五年三月，並敘明螺絲
    起子一把，係被告所有供犯罪所用之物，依刑法第三十八條第一項第二款諭知沒
    收，又敘明移送併辦指被告另犯竊盜部分，與本案並無裁判上一罪之關係，宜退
    回檢察官依法處理。經核認事用法，並無不合，量刑亦屬適當。被告上訴意旨，
    仍執前詞，否認犯罪，指摘原判決不當，為無理由，應予駁回。
據上論斷，應依刑事訴訟法第三百六十八條，判決如主文。
本案經檢察官鍾鳳玲到庭執行職務。
中       華       民       國      八十九     年     六    月    三十   日
                                      臺灣高等法院刑事第七庭
                                          審判長法  官  吳  啟  民
                                                法  官  蘇  隆  惠
                                                法  官  洪  曉  能
右正本證明與原本無異。
如不服本判決應於收受送達後十日內向本院提出上訴書狀，其未敘述上訴之理由者並
得於提起上訴後十日內向本院補提理由書（均須按他造當事人之人數附繕本）。
                                                書記官  丁  淑  蘭
中       華       民       國      八十九     年     七    月     三    日
附錄：本案論罪科刑法條全文
刑法第三百三十條第一項
犯強盜罪而有第三百二十一條第一項各款情形之一者，處五年以上十二年以下有期徒
刑。


司法院資訊處製作；財團法人民間司法改革基金會備份。
